【裁判字號】    99,易,104
【裁判日期】    990224
【裁判案由】    詐欺
【裁判全文】
臺灣高雄地方法院刑事判決               99年度易字第104號
公  訴  人  臺灣高雄地方法院檢察署檢察官
被      告  己○○
上列被告因詐欺案件，經檢察官提起公訴（98年度偵字第28603
號），並移送併辦（98年度偵字第29898、36566、35613號、99
年度偵字第1338號），經本院改依簡式審判程序，判決如下：
    主  文
己○○幫助犯詐欺取財罪，處拘役伍拾日，如易科罰金，以新臺
幣壹仟元折算壹日。
    事  實
一、己○○預見提供自己金融帳戶存簿、提款卡、印章、密碼等
    物供他人使用，有可能為非法集團所利用，以遂行欺騙不知
    情之社會大眾及隱匿掩飾犯罪所得財物或利益之目的，且果
    若發生如此結果，仍不違背其本意，竟基於幫助詐欺之不確
    定故意，於民國98年7 月23日，在高雄市籬仔內郵局大門外
    ，以新台幣（下同）2000元之代價，將其向中華郵政股份有
    限公司籬仔內郵局所申設帳號000-00000000000000號帳戶之
    存摺、提款卡及密碼，提供予真實姓名、年籍不詳之詐欺集
    團成員使用。嗣該詐騙集團成員取得上揭中華郵政籬仔內郵
    局帳戶後，即意圖為自己不法之所有，由其成員在雅虎奇摩
    拍賣網站上刊登如附表所示之假拍賣廣告訊息，以「假網路
    拍賣商品，真詐財」之方式，使如附表所示之戊○○等5 人
    陷於錯誤，誤信對方有出賣貨品之真意，遵照該集團指示，
    分別於如附表所示之時間，匯款如附表所示之金額至上開己○○之帳戶內，嗣經如附表所示之戊○○等人察覺有異報警
    處理，始循線查知上情。
二、案經台北市政府警察局松山分局、台北市政府警察局信義分
    局、彰化縣警察局鹿港分局、台北市政府警察局湖內分局、
    桃園縣政府警察局楊梅分局報請高雄地方法院檢察署檢察官
    偵查起訴及移送併案審理。
    理  由
一、本件被告己○○所犯為死刑、無期徒刑、最輕本刑為3 年以
    上有期徒刑以外之罪，其於準備程序進行中，就被訴事實為
    有罪之陳述，經受命法官告知簡式審判程序之旨，並聽取當
    事人之意見後，經被告同意適用簡式審判程序，本院亦認無
    不得或不宜改依簡式審判程序進行之處，爰依刑事訴訟法第
    273 條之1 第1 項、第284 條之1 規定，由本院合議庭裁定
    裁定本件由受命法官獨任進行簡式審判程序，合先敘明。
二、上揭犯罪事實，業據被告己○○於本院審理時坦承不諱，核
    與證人即被害人戊○○、丙○○、乙○○、甲○○、丁○○
    於警詢時之證述相符，並有被告高雄籬仔內郵局帳戶立帳申
    請書、交易明細、帳戶資料及郵局交易資料各1 紙、戊○○
    、丙○○、乙○○、甲○○之遭詐騙雅虎奇摩拍賣網頁畫面
    各1 份、自動櫃員機轉帳匯款交易明細表5 紙、丁○○之存
    摺匯款記錄影本1 紙、帳戶may74031、chumyan0001 、
    leekeuk 基本資料、IP登入位置記錄各1 份等件附卷可稽，
    足認被告自白與事實相符，本案事證明確，被告犯行洵堪認
    定，應予依法論科。
三、按刑法第339 條第1 項之詐欺取財罪，係以施用詐術使人陷
    於錯誤而交付財物為犯罪構成要件，上開詐騙集團利用被告
    提供之帳戶，作為指示被害人匯款進入而據以提領詐騙款項
    遂行詐欺犯行之工具，被告提供帳戶要非詐欺取財罪之構成
    要件行為，且被告僅將帳戶交與他人後即未再過問，亦無為
    自己犯罪之意思，其行為僅係對於該犯罪之實行有所助益之
    協助行為，故核被告所為，係犯刑法第30條第1 項、第339
    條第1 項幫助詐欺取財罪。又被告一次提供上揭帳戶供犯罪
    集團使用，係以一行為侵害戊○○、丙○○、乙○○、甲○○、丁○○之財產法益，為同種想像競合犯，應依刑法第
    55條規定，以一幫助詐欺取財罪處斷。又併案部分與起訴事
    實既有想像競合犯之裁判上一罪關係，自為起訴效力所及，
    本院自得併予審理。另被告係幫助犯，應依刑法第30條第2
    項規定，按正犯之刑減輕之。爰審酌被告提供帳戶供實行詐
    欺犯罪者行騙財物，除造成被害人因而受有損失外，並致使
    國家追訴犯罪困難，容易鼓勵犯罪，行為實有可議，惟念及
    其犯後坦承犯行，尚有悔意等一切情狀，量處如主文所示之
    刑，並諭知易科罰金之折算標準。
據上論斷，應依應依刑事訴訟法第273 條之1 第1 項、第299 條
第1 項前段，刑法30條、第339 條第1 項、第55條、第41條第1
項前段，刑法施行法第1 條之1 。
本案經檢察官陳麗琇到庭執行職務。
中    華    民    國    99    年    2     月    24    日
                  刑事第一庭    法  官  張琬如
以上正本證明與原本無異。
如不服本判決應於收受送達後10日內向本院提出上訴書狀，並應
敘述具體理由；如未敘述上訴理由者，應於上訴期間屆滿後20日
內向本院補提理由書（均須按他造當事人之人數附繕本）「切勿
逕送上級法院」。
中    華    民    國    99    年    2     月    25    日
                                書記官  劉甄庭
附錄法條：
中華民國刑法第339條第1項
意圖為自己或第三人不法之所有，以詐術使人將本人或第三人之
物交付者，處 5 年以下有期徒刑、拘役或科或併科 1 千元以下
罰金。
附表：
┌──┬───┬───────┬────────┬─────────┬────┬─────────┐
│編號│被害人│刊登假拍賣訊息│匯款時間        │匯入帳戶帳號      │金額（元│偵查案號          │
│    │      │              │                │                  │）      │                  │
├──┼───┼───────┼────────┼─────────┼────┼─────────┤
│ 1  │戊○○│西華飯店假日自│98/7/27 17:46   │郵局              │1,665   │98年偵字第28603號 │
│    │      │助下午茶餐卷  │                │000-00000000000000│        │（本案）          │
├──┼───┼───────┼────────┼─────────┼────┼─────────┤
│ 2  │丙○○│手推車        │98/7/27 19:15   │郵局              │4,200   │98年偵字第29898號 │
│    │      │              │                │000-00000000000000│        │（併案）          │
├──┼───┼───────┼────────┼─────────┼────┼─────────┤
│ 3  │乙○○│外接硬碟      │98/7/26 15:09   │郵局              │1,860   │98年偵字第36566號 │
│    │      │              │                │000-00000000000000│        │（併案）          │
├──┼───┼───────┼────────┼─────────┼────┼─────────┤
│ 4  │甲○○│飛利浦第6代音 │98/7/28 06:55   │郵局              │3,000   │99年偵字第1338號  │
│    │      │波按摩冰刀    │                │000-00000000000000│        │（併案）          │
├──┼───┼───────┼────────┼─────────┼────┼─────────┤
│ 5  │丁○○│電腦硬碟      │98/7/27 19時後某│郵局              │1,930   │98年偵字第35613號 │
│    │      │              │        時      │000-00000000000000│        │（併案）          │
└──┴───┴───────┴────────┴─────────┴────┴─────────┘

司法院資訊處製作；財團法人民間司法改革基金會備份。
